臺灣高等法院花蓮分院刑事判決　　　 100年度交上易字第18號
上　訴　人　臺灣臺東地方法院檢察署檢察官
被　　　告　劉強男
上列上訴人因公共危險案件，不服臺灣臺東地方法院100年度交
易字第62號中華民國100年8月12日第一審判決（起訴案號：臺灣
臺東地方法院檢察署100年度偵字第1455號），提起上訴，本院
判決如下：
    主  文
上訴駁回。
    理  由
一、本案經本院審認後，認原審對被告為不受理之判決，核無不
    當，應予維持，並引用第一審判決書記載之理由（如附件）
    。
二、檢察官上訴意旨略以：
  (一)、按撤銷緩起訴處分與起訴、不起訴處分，同為檢察官所為
      之處分行為，一經對外表示，即發生法律效力。所謂對外
      表示，包括將該撤銷緩起訴處分公告或送達於當事人，先
      公告者，應以公告之時，先送達者，應以送達之時作為撤
      銷緩起訴處分生效之認定時點。從而，檢察官為撤銷緩起
      訴之處分者，必於緩起訴期間屆滿前，該撤銷緩起訴處分
      已合法送達於當事人或已對外公告，始為生效。檢察官所
      為處分例如緩起訴處分、撤銷緩起訴處分與起訴、不起訴
      處分祇須對外表示即屬有效，最高法院89年度台上字第15
      81號判決、94年度台非字第215號判決、臺灣高等法院99
      年度交上易字第278號判決意旨可資參照。次按緩起訴處
      分確定，被告於緩起訴期間內，違背第253條之2第1項各
      款之應遵守或履行事項者，檢察官得依職權撤銷原處分，
      繼續偵查或起訴，為刑事訴訟法第253條之3第1項第3款所
      明定；又撤銷原緩起訴處分，僅須於緩起訴處分期間屆滿
      前為撤銷緩起訴處分並經公告而生效即可，無須於期間屆
      滿前，該撤銷緩起訴處分達確定之程度，法務部94年3月2
      日法檢字第0940800722號函意旨可資參照。
  (二)、本件被告劉強男因酒後不能安全駕駛動力交通工具而駕駛
      ，前經本署檢察官於98年7月30日以98年度速偵字第228號
      為緩起訴處分，並於處分書中載明緩起訴期間為1年，被
      告並應於緩起訴處分確定日起，至緩起訴期間屆滿前6個
      月止，向臺東天主教私立聖十字療養院支付新臺幣36,000
      元，嗣由臺灣高等法院花蓮分院檢察署於98年8月18日以9
      8年度上職議字第445號駁回再議確定，緩起訴期滿日為99
      年8月17日；嗣因被告未遵期繳納緩起訴處分金，經本署
      檢察官於99年5月20日以99年度撤緩字第27號作成撤銷緩
      起訴處分，該撤銷緩起訴之處分於緩起訴期間內之99年5
      月25日經本署對外公告生效，此有本署99年5月25日公告
      、本署資訊室99年5月21日至99年5月31日公告資料一欄表
      各1份在卷足憑，本署檢察官既於緩起訴期間屆滿前依法
      撤銷被告之緩起訴，並對外公告發生效力，原緩起訴處分
      自未發生實質之確定力，則本署檢察官以100年度偵字第
      1455號向原審聲請簡易判決處刑，程序上並未違背規定。
      原審誤將係將撤銷原緩起訴之處分生效與確定混為一談，
      為公訴不受理之判決，難認妥適，請撤銷原判決，另為適
      當之判決。
三、駁回上訴之理由：
    本案法律上之爭點為檢察官於緩起訴期間屆滿前公告撤銷緩
    起訴，該撤銷緩起訴處分書於緩起訴期間屆滿後始合法送達
    被告，則該撤銷緩起訴處分之效力為何？茲析述如下：
  (一)、按送達乃送達機關對於特定收受人，就文書內容為使其有
      知悉之機會，依一定之程序所行之命令性、公證性之行為
      ，並強制的賦予一定之訴訟法上效果。亦即其實質乃將文
      書內容使特定之訴訟關係人或第三人有知悉之機會；其形
      式則係由送達機關依一定之程序將文書交與該等應收受之
      人；且訴訟上諸多效力並係依送達而發生，如上訴、抗告
      或再議期間，因送達而起算（刑事訴訟法第349、406、25
      6條、256條之1）。
  (二)、又司法文書送達之方式，有郵務送達（同法第61條第1項
      、第57條後段）、囑託送達（同法第56條第2項）、公示
      送達（同法第59條）、準用民事訴訟法關於送達程序之規
      定（同法第62條，除本法有特別規定外，準用民事訴訟法
      之規定），而公示送達係不問受送達人已否知悉，於經過
      一定期間，即發生送達之效力，關係極重，需具有刑事訴
      訟法第59條所規定之3款事由始得為之。而公告與公示送
      達不同，法無明文透過「公告」會發生送達之效力。
  (三)、再者被告於緩起訴期間內，有違背刑事訴訟法第253條之2
      第1項各款應遵守或履行事項之情形者，檢察官得依職權
      撤銷原處分，繼續偵查或起訴；檢察官依刑事訴訟法第25
      3條之3規定為撤銷緩起訴，應製作處分書敘述其處分之理
      由，並應以正本「送達」於告訴人、告發人、被告及辯護
      人；被告「接受」撤銷緩起訴處分書後，得於7日內以書
      狀敘述不服之理由，經原檢察官向直接上級法院檢察署檢
      察長或檢察總長聲請再議，刑事訴訟法第253條之3第1項
      第3款、第255條第1項、第2項、第256條之1第1項亦有明
      文。考其立法意旨，乃撤銷緩起訴處分性質上屬檢察官之
      處分行為，事關被告之權益，除應使被告知悉此一攸關權
      益之處分理由，亦應賦予被告就檢察官撤銷緩起訴處分有
      聲明不服之救濟機會。上訴意旨所指「撤銷緩起訴處分與
      起訴、不起訴處分，同為檢察官所為之處分行為，一經對
      外表示，即發生法律效力。所謂對外表示，包括將該撤銷
      緩起訴處分公告或送達於當事人，先公告者，應以公告之
      時，先送達者，應以送達之時作為撤銷緩起訴處分生效之
      認定時點」，以本案情形而言，將使再議期間無從起算，
      被告毫無聲明不服之救濟機會。
  (四)、又檢察官雖引用最高法院89年度台上字第1581號刑事判決
      ，作為緩起訴處分祇須對外公告表示，即屬有效之依據，
      然而上開判決實係在說明89年2月9日修正公布前刑事訴訟
      法第323條所謂「檢察官偵查終結」時間點之認定，以公
      告之時起即生終結偵查之效力，不得再提自訴之旨，顯難
      執為本案撤銷緩起訴處分一經公告，即對被告發生送達效
      力之依據（檢察官所引用之臺灣高等法院99年度交上易字
      第278號判決理由，亦有同樣之誤會）。
  (五)、至於檢察官所引用最高法院94年度台上字第215號判例要
      旨：「‧‧‧緩起訴處分，‧‧‧為介於起訴及微罪職權
      不起訴間之緩衝制度設計。其具體效力依同法第260條規
      定，於緩起訴處分期滿未經撤銷者，非有同條第1款或第
      2款情形之一，不得對於同一案件再行起訴，即學理上所
      稱之實質確定力。足見在緩起訴期間內，尚無實質確定力
      可言。且依上揭第260條第1款規定，於不起訴處分確定或
      緩起訴處分期滿未經撤銷者，仍得以發現新事實、新證據
      為由，對於同一案件再行起訴。‧‧‧是本於同一法理，
      在緩起訴期間內，其效力未定，倘發現新事實、新證據，
      而認已不宜緩起訴，又無同法第253條之3第1項所列得撤
      銷緩起訴處分之事由者，自得就同一案件逕行起訴，原緩
      起訴處分並因此失其效力。復因與同法第260條所定應受
      實質確定力拘束情形不同，當無所謂起訴程序違背規定之
      可言，法院對此另行起訴之案件，自應予以受理、審判，
      並有同法第267條所定關於起訴不可分原則之適用，‧‧
      ‧。至同法第253條之3第1項第1款有關被告於緩起訴期間
      內，故意更犯有期徒刑以上刑之罪，經檢察官提起公訴者
      ，檢察官得撤銷原處分，繼續偵查或起訴之規定，亦與此
      原緩起訴處分已失其效力之情形有別，要不生另行起訴將
      致撤銷緩起訴程序與被告不服得聲請再議之法定程序發生
      扞格之問題，否則即有國家刑罰權無法正確行使之缺漏，
      殊非修法之本旨。本件原判決以被告自民國93年6月間某
      日起，至同年8月21日止，在其台北縣樹林市○○路○段
      157之1號店內，連續販售猥褻影音光碟，經警查獲，由臺
      灣板橋地方法院檢察署檢察官處分緩起訴，並由臺灣高等
      法院檢察署檢察長駁回其職權再議而告確定；嗣被告於緩
      起訴期間內，再經警查獲其係自同年1月間某日起，至同
      年12月22日止，在上址店內販賣猥褻影音光碟，同一地方
      法院檢察署檢察官乃就第二次查獲情事，認被告涉犯刑法
      第235條第1項之販賣猥褻物品罪嫌，聲請原審以簡易判決
      處刑；原審則以被告雖係二次經警查獲，衡其行為人、行
      為地、行為態樣均屬相同，自不能割裂視之，而應認屬同
      一連續犯行為，為原緩起訴處分效力所及，檢察官既未先
      將原緩起訴處分撤銷，逕為簡易判決處刑之聲請，將致撤
      銷緩起訴處分程序與被告得對該撤銷處分聲請再議之法定
      程序發生扞格，乃認檢察官之聲請程序違背規定，改依通
      常程序，組織合議庭，依刑事訴訟法第303條第1款規定，
      諭知不受理之判決。惟查被告之緩起訴處分於緩起訴期間
      內，其效力尚屬未定，檢察官既已發現新事實、新證據，
      自得就同一案件另行起訴或聲請以簡易判決處刑，無須先
      撤銷原緩起訴，而後再行起訴或聲請之必要。依上說明，
      原審應受理而不予受理，其審判自屬違背法令。」等情，
      實與上訴意旨所指「撤銷緩起訴處分與起訴、不起訴處分
      ，同為檢察官所為之處分行為，一經對外表示，即發生法
      律效力。所謂對外表示，包括將該撤銷緩起訴處分公告或
      送達於當事人，先公告者，應以公告之時，先送達者，應
      以送達之時作為撤銷緩起訴處分生效之認定時點」無關。
  (六)、綜上所述，本件被告經檢察官聲請以簡易判決處刑之犯罪
      事實既曾經緩起訴處分確定（緩起訴期滿日為99年8月17
      日），且該緩起訴處分亦因緩起訴期間屆滿未經合法撤銷
      而生實質確定力，縱然檢察官於本件聲請簡易判決處刑前
      ，已依刑事訴訟法第60條公示送達之規定，再度將上開撤
      銷緩起訴處分書合法送達予被告（於100年5月23日公告及
      張貼於臺灣臺東地方法院檢察署之牌示處；並函請高雄市
      那瑪夏區公所於100年6月1日揭示於該區公所之公告欄，
      且於100年5月31日登載於臺灣時報，見100撤緩13偵查卷
      第16-19頁），復經檢察官於99年5月25日將該撤銷緩起訴
      之處分於緩起訴期間內之99年5月25日對外公告，均不生
      合法撤銷緩起訴處分之效力（臺灣高等法院暨所屬法院10
      0年法律座談會刑事類提案第26號亦同此見解）。
四、綜上所述，本件撤銷緩起訴處分書既未合法送達予被告，與
    原緩起訴處分未經撤銷者無異，而原緩起訴處分亦因緩起訴
    期間已於本件聲請簡易判決處刑繫屬（即100年7月18日，有
    原審收文日期章可證）前屆滿（即99年8月17日）未經合法
    撤銷而生實質確定力，且檢察官聲請本件簡易判決處刑亦無
    刑事訴訟法第260條所定得再行起訴（或聲請簡易判決處刑
    ）之情形，檢察官所為已違反刑事訴訟法第260條之規定，
    原審因此改依通常程序，並不經言詞辯論，逕依刑事訴訟法
    第303條第4款為不受理判決之諭知，並無不當，應予維持，
    並駁回檢察官之上訴。
據上論斷，應依刑事訴訟法第368條、第372條，判決如主文。
中    華    民    國   100    年    11    月    30    日
                    刑事庭審判長法  官  謝志揚
                                法  官  黃玉清
                                法  官  李水源
以上正本證明與原本無異。
本件不得上訴。
中    華    民    國   100    年    11    月    30    日

                                書記官  陳有信